台灣台北地方法院民事判決　　　　　　　 92年度海商字第1號
原　　　告　萬海航運股份有限公司
法定代理人　乙○○
訴訟代理人　林昇格律師
複　代理人　李志成律師
被　　　告　見龍化學工業股份有限公司
法定代理人　丙○○
訴訟代理人　林重宏律師
被　　　告　原聖化學工業股份有限公司
法定代理人　甲○○
訴訟代理人　廖大鵬律師
複　代理人　劉君豪律師
上列當事人間請求清償借款事件，本院於中華民國96年7 月26日
言詞辯論終結，判決如下：
    主  文
原告之訴及假執行之聲請均駁回。
訴訟費用由原告負擔。
    事實及理由
甲、程序方面：
    按訴狀送達後，原告不得將原訴變更或追加他訴，但請求之
    基礎事實同一、擴張或減縮應受判決事項之聲明、不甚礙被
    告之防禦及訴訟之終結者，不在此限，民事訴訟法第255 條
    第1 項第2 款、第3 款、第7 款分別定有明文。本件原告於
    民國91年12月24日起訴時，原係請求被告連帶給付美金
    98,541.41 元，並自起訴狀繕本送達翌日起至清償日止按週
    年利率5 ％計算之利息；嗣於93年1 月8 日變更其訴之聲
    明而請求被告連帶給付美金124,670.04元及法定遲延利息（
    見本院卷第一卷第121 頁）；再於93年8 月5 日變更其訴
    之聲明而請求被告連帶給付美金124,670.04元及新台幣
    4,600,000 元，並均自93年5 月27日起至清償日止按週年利
    率5 ％計算之利息（見本院卷第一卷第214 頁）；嗣又於
    96年4 月26日變更其訴之聲明，而請求被告連帶給付美金
    136,805.95元及新台幣4,600,000 元，並均自93年5 月27日
    起至清償日止按週年利率5 ％計算之利息（見本院卷第二卷
    第222 頁）；惟原告前揭所為訴之聲明之變更，核均係擴張
    應受判決事項之聲明，則參之上開說明，本院自應予以准許
    。
乙、實體方面：
一、原告主張及聲明如下：
(一)原告於90年7 月間，以「WAN HAI 161 」輪（下稱系爭船舶
    ）第S065航次，承運被告見龍公司及被告原聖公司所託運之
    化學原料貨物發泡聚苯乙烯（下稱系爭貨物）。詎料，因該
    批承載貨物為危險物品，且未經託運人即被告等申報，前開
    貨物嗣於90年7 月18日於船艙發生爆炸，致使原告所有之系
    爭船舶受有嚴重損失，亦損及船上之其他貨載，除船體損失
    、貨櫃損失、人員傷害、及海關罰鍰外，尚對其他託運人或
    貨主負損害賠償責任，茲就此分述如下：
  1.被告見龍公司係編號KSJOC001號載貨證券之託運人，被告原
    聖公司係編號KSJOC005號載貨證券（上開2 紙載貨證券，下
    稱系爭載貨證券）之託運人，分別與原告訂立運送契約，託
    運貨物均經載明為「發泡聚苯乙烯（EXPANDABLE
    POLYSTYRENE 」。
  2.因被告等並未將前開託運貨物係屬危險物品一事告知原告，
    故原告係以一般貨櫃運送方式處理，放置於貨艙內而非甲板
    上為運送。詎料系爭貨櫃於馬來西亞港口竟發生爆燃現象。
    而原告於發生前開爆燃現象時，立即委請公證人員登船並進
    行調查。嗣該公證公司作成調查報告表示：2 號貨艙內發生
    爆燃之燃料來源是裝在甲板下方的發泡聚苯乙烯粒貨櫃漏出
    的戊烷蒸汽。本件爆炸的近因，均是裝有發泡聚苯乙烯粒的
    貨櫃，裝入甲板下方的無通風貨艙內所致。顯見系爭爆炸損
    害，係起因於被告等託運之危險貨品所致甚明。
  3.查原告萬海公司就危險物品之承運均有一定之處理流程，並
    要求託運人託運危險物品時應填寫「危險物品申報書」。詎
    被告等託運系爭貨物時，不但並未填寫「危險物品申報書」
    ，且於訂艙單（SHIPPING ORDER）上記載之貨物名稱
    「EXPANDABLE　POLYSTYRENE 」，原告亦無法於國際海事組
    織出版之危險物品光碟版（下稱系爭光碟）中尋得。
  4.且系爭貨物係以CY- CY（託運人自裝自計）方式運送，原告
    就貨櫃內裝之貨物均無從查證，均係以託運人填寫之訂艙單
    為處理標準。依民法第631 條規定，系爭貨物具有易燃性質
    ，對於人員或財產顯然有損害之虞，故被告等不應僅通知系
    爭貨物之品名，亦應將系爭貨物之性質（例如易燃、不耐高
    溫等）一併通知原告，始符合前開法條意旨。
(二)經查被告等因過失並未將系爭貨物之危險性質於託運時通知
    原告，導致原告所有之貨櫃及承運輪船遭受嚴重損害，並致
    使原告尚需對其餘貨物之託運人或受貨人負損害賠償責任，
    被告等自應就此負運送契約債務不履行之損害賠償責任：
  1.依民法第631 條規定，被告等並未告知系爭託運貨物之危險
    性質，導致原告權利受侵害及財產之損失，具有故意或過失
    行為甚明，為此，被告等即應對原告負運送契約債務不履行
    之連帶損害賠償責任。
  2.被告等運送之貨物既發生燃燒爆炸情事，屬於危險物品甚明
    。故被告等依按照「國際海運危險品準則」第3 條包裝部分
    之規定、第5 條證明文件部分之規定，包裝應標記正確之技
    術名稱（不得單獨使用商用名稱）；有關之所有證明文件，
    均應使用該物質之正確技術名稱（不得單獨使用商用名稱）
    。且危險品之託運人應向船舶所有人或船長提出「託運危險
    品申請書」及「貨櫃儲置危險品託運申請書」，船舶危險品
    裝載規則第37條、第43條定有明文。然被告等於託運系爭貨
    物時竟未查明系爭貨物屬危險品，亦未於貨櫃標示貨物為危
    險品，於系爭貨物運送開始前，被告均未通知原告系爭貨物
    之危險性質，被告等係於事故發生後，才將系爭貨物之分析
    特性表傳真通知原告。系爭損害既係因被告等疏於通知託運
    貨物之危險性質所致，被告等自應就此疏於通知原告所致之
    損失，負損害賠償責任。
  3.依海商法第55條規定，被告等若未能證明系爭貨物之包裝係
    屬於符合「國際海運危險品準則」之規定，則被告亦須負運
    送契約債務不履行之連帶損害賠償責任。而系爭貨物係以整
    櫃託運（CY-FCL）方式交運，載貨證券記明託運人自行包裝
    ，自行裝櫃、自行清點、自行封緘；被告等既未於託運時通
    知原告系爭貨物為危險貨物，則原告自無從得知櫃內貨物為
    危險品，如何能期其以運送危險品之注意義務。故本件貨櫃
    失火受損，被告等對於因其通知不正確之事項，致原告所受
    之一切毀損、滅失之損害及費用，即應負完全賠償之責。
(三)被告等亦應負侵權行為之連帶損害賠償責任（民法第184 條
    第1 項、第2 項、第185 條及第191 條之3 等規定）：
  1.本件被告等所託運之貨物既屬危險品，被告等便應依船舶危
    險品裝載規則第37條、第43條及民法第631 條之規定，負有
    向船長提出託運危險品申請書及貨櫃儲置危險品託運申請書
    之義務，以告知系爭貨物為危險品。而船舶危險品裝載規則
    之立法目的，既在保障船舶運送過程之安全，顯然屬於保護
    他人之法律。被告等於託運時並未踐行上開義務而違背前開
    法律規定，致生損害於原告，即應負侵權行為之損害賠償責
    任。
  2.又因被告等之貨物均為系爭爆炸之共同原因，在不知其中何
    只貨櫃為起因之情形下，應認被告等之過失行為成立共同侵
    權行為而負連帶損害賠償責任。
(四)關於損害額之計算：
  1.美金136,805.95 元（如原證21求償金額簡表）。
  2.原告已因鈞院另案91年海商字第40號民事訴訟事件與訴外人
    富邦產物保險股份有限公司達成和解，賠償該公司新台幣
    4,600,000 元。
  3.另本件利息之起算日，原告願以最後賠償訴外人富邦產物保
    險股份有限公司之時間即93年5 月27日為起算點。
  4.公證費用為確定貨物損失範圍之必要費用，自得作為損害賠
    償請求之計算依據。
(五)原告之聲明：
  1.被告應連帶給付原告美金136,805.95 元，及新台幣
    4,600,000 元，並均自93年5 月27日起至清償日止，按週年
    利率5 ％計算之利息。
  2.原告願供擔保，請准宣告假執行。
二、被告見龍公司之答辯及聲明如下：
(一)被告託運貨物發泡級聚苯乙烯並非自燃品，亦非爆炸物，更
    無毒性；且觀原告起訴狀附原證一載貨證券中已註明「託運
    人自裝自計，據告稱內裝發泡級聚苯乙烯」（「"SIPPER'S
    PACK LOAD COUNT & SEAL" 」、「"SAID TO CONTAIN
    EXPANDABLE POLYSTYRENE "」，足徵原告於運送前已被告知
    而知悉運送物之品名性質。況原告居我國航運事業龍頭角色
    ，又我國亦是發泡聚苯乙烯出口大國，原告依其運送人之專
    業知識，不但本應知曉發泡聚苯乙烯粒為危險品，且須堆存
    放置於甲板上，而假如係堆置於甲板下，則必須放置於通風
    良好之船艙內，更不可能會查詢不出發泡聚苯乙烯粒為危險
    品之事實，故原告推諉稱其不知發泡式聚苯乙烯屬於危險品
    ，殊不合理。
(二)原告提出之調查報告，尚未證明該形式、實質之真正，該報
    告內容亦不實在。依經驗法則、論理法則，船隻右舷處貨櫃
    受損、位移情況最為顯著，該爆炸發生處應係位於右舷，而
    非被告貨櫃被放置之左舷處。而依該調查報告中譯本第11頁
    之記載，可知訴外人託運之編號WHLU0000000 貨櫃亦裝有發
    泡聚苯乙烯粒、還裝有鄰苯二甲酐等易燃物質，該貨櫃內之
    內容物並有熔化與燒焦情形，且該WHLU0000000 貨櫃係置於
    船艙右舷處。至被告託運之貨櫃並無燒焦一事，且係置船舶
    之左舷處。故原告自應先證明本件火災係純因被告之貨櫃導
    致，而非由編號WHLU0000000 貨櫃所引起。
(三)另依Links Surver (M) Sdn Bhd向被告方面保險公司即泰安
    保險公司出具之鑑定報告所載，「當天船上發生爆炸並損壞
    甲板上數只貨櫃」、「該貨櫃編號WHLU0000000 貨櫃（即裝
    載被告見龍公司貨物者）也受到波及而受損」、「該貨櫃堆
    放的地點離爆炸處有一段距離」、「由於托運物品在船上因
    爆炸而受損，可向運輸公司追討」等，足證裝載被告見龍公
    司貨物之WHLU0000000 貨櫃並未爆炸或自燃，亦未呈爆炸後
    之焦黑現象，被告見龍公司之貨物受損係因原因不明之爆炸
    波及，該起火災非由被告見龍公司之商品引起。
(四)被告見龍公司之答辯聲明：
  1.原告之訴駁回。
  2.如受不利判決，被告見龍公司願供擔保，請准免予假執行。
三、被告原聖公司之答辯及聲明如下：
(一)本件事故發生前，原告並未提供危險申報書予被告原聖公司
    ，甚且原告公司客戶專員向被告原聖公司接洽人員稱第9 級
    危險物在其公司航運習慣上不需填寫。被告原聖公司於本件
    事故發生前，確實有將「EXPANDABLE POLYSTYRENE」為第9
    級危險物一事告知原告公司，業已盡告知義務，縱鈞院認被
    告原聖公司仍應就本件事故負損害賠償責任，惟原告公司客
    服專員未將被告原聖公司告知事項回報，亦未提供危險申報
    書予被告原聖公司，亦為本件航海事故之發生原因，自應依
    民法第217 條第1 、2 、3 項規定，減輕或免除被告原聖公
    司之損害賠償責任。
(二)本次航海事故除被告原聖公司、見龍公司有託運發泡聚苯乙
    烯粒，編號WHLU0000000 亦裝有發泡聚苯乙烯粒，甚且依原
    告之調查報告內容所示，僅有該只貨櫃的內裝物有熔化與燒
    焦之情形，被告原聖公司所有貨櫃的內裝物並無熔化與燒焦
    之情形。如原聖公司之貨櫃內裝發泡聚苯乙烯粒有戊烷外漏
    情形，其外裝塑膠袋應有燒焦之情形。按此，原告公司如何
    認定係被告原聖公司所有貨櫃發生爆燃情形，而非編號
    WHLU0000000 發生爆燃失火，導致被告原聖公司所有貨櫃內
    發泡眾苯乙烯粒受熱膨脹。況2 號貨艙甲板下危險物是否僅
    有發泡聚苯乙烯粒、鄰苯二甲酐及環養樹脂等3 項物品，原
    告公司並未具體舉證說明。此外，本件爆燃情形造成系爭船
    舶右舷浮動艙蓋上方貨櫃掉落，與被告原聖公司位於左舷之
    貨櫃亦無干係。
(三)綜上所陳，被告原聖公司除有將系爭貨物之品名即「
    EXPANDABLE POLYSTYRENE」記載於載貨證券上，亦將上開貨
    物為第9 級危險物告知原告公司客服人員，實無原告公司所
    指違反民法第63l 條「怠於告知」之情事。再者，原告所提
    出之調查報告，其內容前後矛盾（非僅6 個貨櫃裝載發泡聚
    苯乙烯粒）。其次，公證人僅以被告原聖公司所有貨櫃膨脹
    之情事，即認貨櫃內裝物發泡眾苯乙烯粒有戊烷外漏爆燃情
    形，實屬過於草率，且被告原聖公司位於左舷貨櫃膨脹，與
    右舷貨損部分並無干係。原告公司訴請被告原聖公司負債務
    不履行及侵權行為之損害賠償責任，實無依據可言；另原告
    主張被告原聖公司就系爭貨物之包裝方式違反我國船舶危險
    品裝載規則等語，原告應就其主張有利於己之事實負舉證責
    任。
(四)被告原聖公司之答辯聲明：
  1.原告之訴駁回。
  2.如受不利判決，被告見龍公司願供擔保，請准免予假執行。
四、本院得心證之理由：
(一)本件原告主張其於90年7 月間，以「WAN HAI 161 」輪第
    S065航次，承運被告見龍公司及被告原聖公司所託運之化學
    原料貨物「EXPANDABLE POLYSTYRENE（發泡聚苯乙烯）」，
    原告並分別簽發編號KSJOC001號載貨證券（被告見龍公司為
    託運人）及編號KSJOC005號載貨證券（被告原聖公司為託運
    人），上開載貨證券均載明「託運人自裝自計，據告稱內裝
    發泡聚苯乙烯（「SIPPER'S PACK LOAD COUNT & SEAL 」、
    「SAID TO CONTAIN EXPANDABLE POLYSTYRENE」）等情，為
    兩造所不爭執，並有前揭載貨證券影本共2 紙附卷可參（見
    本院卷第一卷第11頁、第12頁）。本件原告雖主張承載系爭
    貨物之船舶自高雄港啟航後，於90年7 月18日在馬來西亞之
    巴生港發生爆燃，係被告於託運時未告知原告系爭貨物為危
    險物，且系爭貨物之包裝不當，致系爭貨物於系爭船舶之2
    號船艙內發生爆燃，而損及原告之權益等語，惟業經被告所
    否認。茲就雙方之爭執點，即(一)被告是否違反民法第631 條
    之規定，而有怠於告知原告關於系爭貨物為危險品之情事、
    (二)系爭船舶2 號船艙之爆燃是否被告託運之系爭貨物所造成
    、(三)系爭貨物是否包裝不當而造成前揭2 號船艙內之爆燃，
    分別予以論述。I
(二)關於被告是否違反民法第631 條之規定，而有怠於告知原告
    關於系爭貨物為危險品之爭點部分：
  1.按運送物依其性質，對於人或財產有致損害之虞者，託運人
    於訂立契約前，應將其性質告知運送人，怠於告知者，對於
    因此所致之損害，應負賠償之責，民法第631 條定有明文。
    本件原告雖主張依「國際海運危險品準則」之規定，系爭貨
    物之包裝及有關之證明文件均應使用該物質之正確技術名稱
    ，不得單獨使用商用名稱，而被告未依上開國際海運危險品
    準則之規定而告知原告關於系爭貨物之性質等語。惟查：
  本件系爭載貨證券上業載明系爭貨物為「SAID TO CONTAIN
    EXPANDABLE POLYSTYRENE」）等語，此有前揭兩造不爭執其
    真正之載貨證券影本2 紙附卷可參，足見原告知悉其所載運
    之系爭貨物為「EXPANDABLE POLYSTYRENE（發泡性聚苯乙烯
    ）」。
  原告雖稱依聯合國國際海事組織ＩＭＯ出版的IMDG光碟內容
    記載的名稱才是正確的名稱等語（見本院卷第一卷257 頁之
    言詞辯論筆錄）。惟系爭貨物之名稱即為「聚苯乙烯（
    POLYSTYRENE） 」，至「EXPANDABLE」則僅為形容詞即「發
    泡性」之意，發泡性聚苯乙烯之俗稱即為「保利龍」（簡稱
    EPS） 。而本院於另案測試系爭光碟而輸入「POLYSTYRENE
    」之貨品名稱時，出現「Polystyrene Beads, expandable,
    evolving flammable vapour 」、「UN：2211」、「Class
    ：9 」等語，再輸入「UN：2211」時，則出現「鎮
    Polystyren e Beads, expandable, evolving flammable
    vapour」性質之詳細介紹，此業經本院調閱另案91年海商字
    第40號民事卷宗查明甚詳（見該事件民事卷宗第一卷之93年
    3 月10日訊問筆錄、該筆錄之附件二、附件三），是輸入系
    爭貨物名稱「POLYSTYRENE 」，事實上即可於系爭光碟中查
    出系爭貨物之代號為「2211」，且其危險等級為第9 級，從
    而原告主張被告並未事先告知系爭貨物之技術名稱等語，已
    難憑採。
  又依原告公司之職員詹啟頌於本院證稱：「…（據你所知，
    你們在聯繫危險物品時，如何處理？）請貨主提供品名，然
    後回公司查，貨主一般提供裝箱單給我，如果查出是危險品
    會跟客戶確認。…（你是否曾經拿危險品申報書給原聖公司
    ？）沒有。（你是否曾經查過系爭貨品的性質？）沒有…」
    等語（見本院卷第一卷第265 頁之言詞辯論筆錄），與證人
    謝宗廷即被告原聖公司經理於本院審理時證稱：「（被告原
    聖公司所生產的產品是否只有系爭貨品一種？）是。…本件
    發生之前，原告是否曾經提供危險物品申報書給原聖公司？
    ）原告並沒有提供，89年我們曾經委託另外一家公司運送貨
    品，該公司主動提出危險物品申報書給我們填，我們有填，
    90年事情發生前，原告公司業務有過來我們公司，有兩三人
    談到這件事，我們有詢問為何原告公司不用填危險物品申報
    書，原告業務說危險物品分為9 級，我們的貨品是第9 級，
    最不危險，不需要申報。爆炸之後，過了一兩個月，原告業
    務說以後都要申報，還要補爆炸之後一直到9 月間，還沒有
    申報的，我們有補給原告。…」等語（見本院卷第一卷第
    259 頁、第260 頁之言詞辯論筆錄）、證人劉怡妏即原聖公
    司之業務助理於本院審理時證稱：「…（任期期間原告是否
    有提供被告申報書？）一開始沒有，是在發生爆炸之後，原
    告才要求我們填寫危險物品申報書…」等語（見本院卷第一
    卷第263 頁之言詞辯論筆錄），可知原告公司關於貨物之交
    運流程，係先由託運人告知貨物名稱，運送人即原告再依據
    託運人提供的貨物名稱，利用IMDG光碟查詢，如果查出是危
    險貨物，則再要求託運人填寫申報單，惟原告於本件系爭貨
    物之交運過程中，並未查明系爭貨物之性質，亦未交付被告
    原聖公司申報書憑以填寫。
  再參之證人李作昱即原告公司之職員於另案即本院91年度海
    商字第40號損害賠償事件中證稱：「…（被告公司受託運的
    流程為何？）我們（即本件原告）受客戶訂艙的電話，…見
    龍化學工業公司是長期與我們合作的公司，在我接任之前，
    見龍就是被告公司（即本件原告）的客戶，我本身沒有交空
    白申報書給見龍，但依公司流程，之前一定曾交付空白申報
    書給見龍。…但見龍是我負責的客戶，發生事故之前，我曾
    經拜訪過見龍公司的蔡小姐，我有告訴他們如果是出口危險
    品，一定要申報，不記得他們有無告知我們是否有危險品，
    …」等語（見上開民事事件之93年2 月12日言詞辯論筆錄內
    容），亦可知原告並不確定被告見龍公司是否告知系爭貨物
    為危險品，且證人李作昱事先亦未交付申報書予被告見龍公
    司。
  復參以證人蔡怡岑即被告見龍公司負責外銷船務之職員於上
    開民事事件到庭證稱：「…本件事故前李作昱先生曾到我們
    公司，當時我就有告訴他是危險物品，是第9 級，我們公司
    只有一種產品，並交給他成份分析表，也有拿樣品包給他看
    ，有的船公司會把樣品拿回去給船長確認，李作昱他沒有拿
    申報書給我，他說以前沒有申報，這個就不用申報，之前和
    被告（即本件原告）合作十多年，他們都說不用申報，也沒
    有要求我們申報，其他船公司有要求我們申報，所以我們會
    重複問被告公司是否要申報，但被告表示不用申報，所以本
    件託運前就沒有申報，因為被告說不用申報，也沒有提供給
    我表格。…」等語（見上開民事事件之93年3 月10日言詞辯
    論筆錄內容）及其所提出被告原聖公司委託他家航運公司運
    送「EXPANDABLE POLYSTYRENE （ 發泡性聚苯乙烯）」之載
    貨證券均有載明該貨物之UN代號為「2211」及其危險等級為
    第9 級等情（見上開卷宗93 年3月10日言詞辯論筆錄後附證
    人提出之載貨證券影本5份） ，被告見龍公司向其他貨運公
    司託運發泡性聚苯乙烯時，既均填寫申報書，實無於向原告
    公司託運發泡性聚苯乙烯時，例外不告知原告系爭貨物之性
    質。
  2.綜前證人之證言及系爭光碟之勘驗過程以觀，被告等既已告
    知原告關於系爭貨物之名稱及性質，且亦可於原告所提出之
    系爭光碟查出系爭貨物之性質及危險等級，是原告主張被告
    違反民法第631 條所規定之告知義務，洵非可採。
(三)關於系爭船舶2 號船艙之爆燃是否被告託運之系爭貨物所造
    成之爭點部分：
    本件原告雖又提出系爭船舶發生爆燃之調查報告（見本院卷
    第一卷第65頁至第79頁、第126 頁至第140 頁），而主張該
    次爆燃事件係由被告等所託運之系爭貨物所造成。惟查：
  1.依該調查報告之第7 章「結論」所載：「…7.1 證據明顯指
    出2 號貨艙內發生爆燃。7.2 無疑地，燃料來源足裝在甲板
    下方的發泡聚苯乙烯粒貨櫃漏出的戊烷蒸汽。…」等語（見
    本院卷第一卷第140 頁），可知該調查報告認定系爭船舶2
    號船艙之爆燃係由裝有發泡聚苯乙烯粒貨櫃所造成。惟由該
    調查報告內容，即知系爭船舶2 號船艙裝有發泡聚苯乙烯粒
    之貨櫃，並非僅限於被告等所託運之貨櫃，至少貨櫃編號
    WHLU 0000000號（位置：070506）之貨櫃亦係裝有發泡聚苯
    乙烯粒貨櫃，且該貨櫃之其餘內裝物即鄰苯二甲酐亦為危險
    品，並有溶化與燒焦之現象，該櫃櫃門附近之櫃壁並已變黑
    （見本院卷第一卷第70頁、第73頁、第74頁、第131 頁、第
    134 頁、第135 頁所載）。而原告先未提出其他證據以證明
    2 號貨艙內並無其他致生爆燃事件之裝有發泡聚苯乙烯粒貨
    櫃存在，復未舉證證明本件系爭爆燃事件與編號WHLU
    0000000 號（位置：070506）之裝有發泡聚苯乙烯粒貨櫃完
    全無關，再參之被告見龍公司所提出會勘人員及檢驗局
    Sdn.Bhd.為船東的P&I 協會進行之鑑定報告（見本院卷第二
    卷第97頁至第134 頁）亦載明：「…該貨櫃（指編號WHLU
    0000000 號被告見龍公司託運之貨櫃）堆放的地點離爆炸處
    有一段距離…」等語（見本院卷第二卷第103 頁、第122 頁
    ），是原告指稱系爭2 號貨艙內發生爆燃係被告等託運之貨
    櫃所造成，舉證即有未足。
  2.況且，依前原告所提出調查報告第5.1 章關於發泡聚苯乙烯
    粒之描述：「…發泡聚苯乙烯粒在存放搬運中，可能流失部
    分戊烷，因此被歸類為第9 級（雜項危險物質與產品）的
    IMDG貨物（UN No.2211）。…發泡聚苯乙烯粒為A 載貨類別
    ，意指可放在甲板下運輸。不過，如果貨物放在甲板下運輸
    ，貨艙空間必須用通風設備維持通風，以免戊烷蒸汽暴積。
    」等語（見本院卷第一卷第75頁、135 頁、第136 頁）、第
    6 章「討論」所載：「…發泡聚苯乙烯粒為第9 級（雜項）
    危險物，裝船時並無據此向貨船申報。…如果有申報的話，
    此貨物會放在甲板上運送。放在甲板上運送的話，此爆炸就
    不會發生。倘若使用通風設備，貨物即可放在甲板下運送。
    然而，此貨船沒有通風設備，由於颱風季節所致，自然通風
    口也關上。…」等語（見本院卷第一卷第78頁、第139 頁）
    、第7 章「結論」所載：「…7.4 在貨櫃船卸載貨櫃時有許
    多潛在的原因會產生易燃氣體進而引發自燃。然而無疑的這
    次爆燃的主力近因，應是裝有有發泡聚苯乙烯粒的貨櫃，裝
    入甲板下方的無通風貨艙內所致。」等語（見本院卷第一卷
    第79頁、第140 頁），亦可得知該調查報告認定系爭爆燃事
    件係因發泡聚苯乙烯粒之貨櫃未置於甲板上或有通風設備之
    船艙內運送所致。而本件系爭貨物雖係由被告等自行裝櫃，
    惟裝櫃後之堆存事宜，係由原告處理，被告事先又已告知原
    告系爭貨物之名稱如前所述，惟原告仍將裝有系爭貨物之貨
    櫃置於不通風之船艙內運送，則縱原告業已舉證系爭船舶2
    號船艙發生之爆燃事件係由系爭貨物所造成，亦不可歸責於
    被告。
(四)關於系爭貨物是否包裝不當而造成前揭2 船艙內之爆燃之爭
    點部分：
  1.按當事人主張有利於己之事實者，就其事實有舉證之責任，
    民事訴訟法第277 條定有明文；又民事訴訟如係由原告主張
    權利者，應先由原告負舉證之責，若原告先不能舉證，以證
    實自己主張之事實為真實，則被告就其抗辯事實即令不能舉
    證，或其所舉證據尚有疵累，亦應駁回原告之請求，亦有最
    高法院17年上字第917 號判例可資參照。
  2.本件原告嗣雖於96年7 月17日提出協合海事保險公證人有限
    司所出具之鑑定報告而主張被告就系爭貨物之包裝違背IMDG
    對於發泡聚苯乙烯之包裝要求等語。惟查，原告未能舉證證
    明指稱系爭船舶2 號貨艙內發生爆燃係被告託運之貨櫃所造
    成，且裝載系爭貨物之貨櫃係由原告所堆存，系爭貨物堆存
    不當所造成之損失不可歸責於被告如前所述，原告復未於本
    院審理時舉證證明以系爭貨物當時之包裝足為造成系爭船舶
    2 號船艙發生爆燃的原因，則系爭貨物之包裝縱有不當，亦
    難認與系爭船舶2 號船艙之爆燃事件有相當因果關係。
(五)綜上所述，被告業已告知原告關於系爭貨物之名稱及性質，
    原告並未舉證證明系爭船舶之爆燃係由被告所託運之貨物所
    造成，故原告主張被告應連帶給付美金136,805.95元，及新
    台幣4,600,000 元，並均自93年5 月27日起至清償日止按週
    年利率5 ％計算之利息，為無理由。至原告所為假執行之聲
    請，因前揭訴之駁回而失所依附，應併予駁回。
五、本件事證已臻明確，兩造其餘主張陳述及所提之證據，經本
    院斟酌後，認與判決結果不生影響，均毋庸再予論述，附此
    敘明。
六、訴訟費用負擔之依據：民事訴訟法第78條。
中　　華　　民　　國　　96　　年　　 8　　月　　30　　日
                              民事第二庭法  官    黃蓓蓓
以上正本係照原本作成。
如對本判決上訴，須於判決送達後20日內向本院提出上訴狀。
中　　華　　民　　國　　96　　年　　 8　　月　　30　　日
                                     法院書記官   劉碧輝                                                                                                                   E
